【裁判字號】    98,簡上,24
【裁判日期】    981225
【裁判案由】    給付票款
【裁判全文】
臺灣花蓮地方法院民事判決              98年度簡上字第24號
上  訴  人    乙○○
兼  訴  訟
代  理  人    丙○○
被 上訴 人    甲○○
訴訟代理人    李文平律師
訴訟代理人    張照堂律師
上列上列當事人間請求給付票款事件，上訴人對於中華民國98年
3月24日臺灣花蓮地方法院花蓮簡易庭97年度花簡字第419號第一
審判決提起上訴，本院於98年12月25日言詞辯論終結，判決如下
：
    主  文
上訴駁回。
第二審訴訟費用由上訴人負擔。
    事實及理由
一、本件上訴人經合法通知，未於言詞辯論期日到場，核無民事
    訴訟法第386條所列各款情形，爰依被上訴人之聲請，由其
    一造辯論而為判決。
二、本件經本院審理結果，認為原審判決被上訴人全部勝訴，其
    認事用法並無不合，應予維持。爰引用第一審判決所載之事
    實及理由如附件所示。
三、被上訴人於原審起訴主張除與原判決記載相同者，茲引用之
    外，補稱：上訴人乙○○並不否認面額為新台幣（下同）35
    萬元及382,000元2張支票之真正，亦不否認確有如票款所示
    之借款且尚未清償之事實，另就上訴人2人共同簽發之面額
    100萬元本票及上訴人丙○○簽發之面額50萬元支票部分，
    上訴人均自承有給付之義務，然就其主張業已清償50萬元支
    票債務及100萬元本票中之30萬元部分，均未能提出清償證
    明，是原審判決，並無違誤。並答辯聲明：上訴駁回。
四、上訴人未於言詞辯論期日到場，惟據其以前之陳述，抗辯除
    與原判決記載相同者，茲引用之外，補稱：請求函詢有限責
    任花蓮第二信用合作社（下稱花蓮二信）以證明上訴人丙○
    ○的確有以匯款的方式匯入上訴人花蓮二信帳戶內以清償上
    訴人部分款項。並上訴聲明：原判決廢棄。
五、兩造協議爭點整理如下：
（一）兩造不爭執之事實：
   1、緣上訴人丙○○與被上訴人因合夥關係買地蓋屋，被上訴
      人因此出資匯款300萬元予上訴人丙○○，嗣因土地不能
      蓋屋，上訴人丙○○始退還原告前開出資，業已匯款清償
      被上訴人200萬元，餘款100萬元，於96年1月17日與上訴
      人乙○○共同簽發面額100萬元之本票（下稱系爭本票）
      交予被上訴人收執。
   2、因被上訴人委託上訴人丙○○出售瑞穗段558-58地號土地
      得款500萬元，然上訴人丙○○僅給付被上訴人450萬元，
      餘款50萬元部分上訴人丙○○遂簽發以中國信託商業銀行
      為付款人，票面金額50萬元，發票日97年1月31日之支票1
      紙（下稱系爭支票）予被上訴人。
   3、被上訴人所執有由上訴人乙○○所簽發面額各為35萬元、
      382,000元，發票日各為96年12月30日、96年11月30日之
      支票2紙為真正，經被上訴人屆期提示未獲兌現，上訴人
      乙○○就積欠被上訴人票款共計732,000元不爭執。
（二）爭點：
   1、系爭100萬元之本票，上訴人是否業已清償30萬元？
   2、系爭50萬元之支票，上訴人丙○○是否業已清償完畢？
五、經查，上訴人固主張已以匯款及現金清償上述爭點所在之票
    據金額共計80萬元，並於原審辯稱係於96年8月開始匯款等
    語（詳原審卷第38頁），然為被上訴人所否認，而經本院函
    詢花蓮二信調閱調取上訴人於該合作社之帳戶資料之結果，
    被上訴人之帳戶於96年8月以後並無上訴人匯款之登錄資料
    ，此有上訴人於花蓮二信之活期性存款往來明細帳在卷可按
    （詳本院卷第39-43頁），自難認上訴人曾以匯款方式清償
    系爭票款金額。又斟之上訴人丙○○於原審業已明確供述上
    開50萬元支票票款其係以現金給付被上訴人等語（詳原審卷
    第39頁），另就上開面額100萬元本票票款之清償方式、清
    償金額，前後說詞反覆，暨上訴人迄未能就其業已現金或匯
    款方式清償30萬元、50萬元之事實，舉證證明之，本院自難
    憑採，是上訴人所辯，均難以採信，自應依票上所載文義負
    給付票款之責任。
六、從而，被上訴人本於票據關係，請求上訴人2人連帶給付100
    萬元，上訴人乙○○應給付被上訴人732,000元，上訴人丙
    ○○應給付被上訴人50萬元，為有理由，應予准許。原審判
    命上訴人如數給付，並依職權宣告假執行，於法並無不合。
    上訴意旨指摘原判決不當，求予廢棄改判，為無理由。
七、本件判決之基礎已臻明確，兩造其餘攻擊防禦方法及主張舉
    證，核與判決結果不生影響，爰不逐一審酌論述，附此敘明
    。
八、訴訟費用負擔之依據：民事訴訟法第85條第1項後段、第7
    8條、第85條第2項。
中    華    民    國    98    年    12    月    25    日
                        臺灣花蓮地方法院民事庭
                            審判長法官  湯文章
                            法      官  陳鈺林
                            法      官  陳雅敏
以上正本係照原本作成。
如對本判決上訴，須於判決送達後20日內向本院提出上訴狀，同
時表明上訴理由；如已於本判決宣示後送達前提起上訴者，應於
判決送達後10日內補具上訴理由（均須按他造當事人之人數附繕
本）。
中    華    民    國    98    年    12    月    25    日
                            法院書記官  蕭惟
附件：
臺灣花蓮地方法院花蓮簡易庭民事判決
原      告  甲○○
訴訟代理人  李文平律師
            張照堂律師
被      告  乙○○
兼訴訟代理  丙○○
人
上列當事人間請求給付票款事件，於中華民國98年3月4日言詞辯
論終結，本院判決如下：
    主  文
被告丙○○、乙○○應連帶給付原告新台幣壹佰萬元。
被告乙○○應給付原告新台幣柒拾參萬貳仟元。
被告丙○○應給付原告新台幣伍拾萬元。
訴訟費用由被告丙○○、乙○○連帶負擔二分之一；由被告丙○
○負擔十分之三；由被告乙○○負擔十分之二。
本判決得假執行。
    事實及理由要領
一、原告起訴主張：
 (一)原告先前匯款新台幣（下同）300萬元予被告丙○○，被告
     丙○○業已清償200萬元，尚積欠100萬元，被告丙○○、
     乙○○遂於民國96年1月17日簽發面額100萬元之本票1紙予
     原告，詎被告2人迄未清償上開款項，為此爰依不當得利、
     雙方契約及票據關係（擇一為勝訴判決），請求被告2人連
     帶給付100萬元等語。
 (二)原告執有被告乙○○所簽發，以華南商業銀行為付款人，
     票面金額各為35萬元、382,000元，發票日各為96年12月30
     日、96年11月30日之支票2紙，詎屆期提示竟遭退票，追索
     無效，為此爰依票據關係，請求被告乙○○給付上開票款
     等語。
 (三)原告委託被告丙○○出售瑞穗段558-58地號土地，出售價
     為500萬元，然被告丙○○僅給付原告450萬元，尚積欠原
     告50萬元，被告丙○○遂簽發以中國信託商業銀行為付款
     人，票面金額50萬元，發票日97年1月31日之支票1紙予原
     告，且被告雖主張出售價格僅有450萬元，然亦自承有給付
     原告50萬元義務，為此爰依不當得利、雙方契約及票據關
     係（擇一為勝訴判決），請求被告丙○○給付50萬元等語
     。
(四)並聲明：1.被告丙○○、乙○○應連帶給付原告100萬元；
    2.被告乙○○應給付原告732,000元；3.被告丙○○應給付
    原告50萬元。
二、被告對於上開本票、支票之真正及被告乙○○積欠票款732,
    000元不爭執，惟均辯稱：
(一)本票部分：被告丙○○與原告本因合夥關係買地蓋屋，原告
    因此出資匯款300萬元予被告丙○○，嗣因土地不能蓋屋，
    被告丙○○始退還原告前開出資，被告丙○○業已匯款清償
    原告200萬元，並以現金清償原告30萬元，是現尚積欠原告
    70萬元，並非本票所載100萬元等語（詳本院卷第58、59頁
    ）。
(二)被告丙○○所簽發面額50萬元支票部分：原告確實有委託被
    告丙○○出售瑞穗段558-58地號土地，當時委託出售價格為
    450萬元，後來以450萬元成交，但是原告後來認為出售價格
    太低，要求被告丙○○因為合夥關係結束而要多賠50萬元，
    然該50萬元被告丙○○業已以現金清償原告，是原告自不得
    再向被告丙○○請求等語。
(三)並聲明：原告之訴駁回。
三、本院之判斷：
(一)被告丙○○、乙○○共同簽發面額100萬元本票部分：
    按當事人主張有利於己之事實者，就其事實有舉證之責任，
    民事訴訟法第277條定有明文。原告主張被告丙○○、乙○
    ○簽發系爭面額100萬元本票予原告之事實，為被告2人所不
    爭執，惟辯稱其業已以現金清償30萬元等語，依前開舉證責
    任分配之原則，自應由被告2人就前開清償30萬元之有利事
    實，負舉證責任。然查，被告2人就其業已清償30萬元之事
    實，迄未能舉證以實其說，本院自難憑採，是被告2人自應
    依票上所載文義負給付票款之責任。從而，原告本於票據關
    係，請求被告2人連帶給付上開本票票款100萬元，為有理由
    ，應予准許。
(二)被告乙○○所簽發支票2紙部分：
    原告主張其執有被告乙○○所簽發面額各為35萬元、382,00
    0元，發票日各為96年12月30日、96年11月30日之支票2紙，
    屆期提示未獲兌現之事實，惟被告在庭所不爭執，堪信屬實
    。從而，原告本於票據關係，請求被告乙○○給付上開票款
    共計732,000元，為有理由，應予准許。
(三)被告丙○○所簽發面額50萬元支票部分：
    原告主張被告丙○○簽發系爭面額50萬元支票予原告之事實
    ，為被告丙○○所不爭執，惟辯稱其業已以現金清償50萬元
    等語，則依前開舉證責任分配之原則，自應由被告丙○○就
    前開清償50萬元之有利事實，負舉證責任。然查，被告丙○
    ○就其業已清償50萬元之事實，迄未能舉證證明之，本院自
    難憑採，是被告丙○○自應依票上所載文義負給付票款之責
    任。從而，原告本於票據關係，請求被告丙○○給付上開支
    票票款50萬元，為有理由，應予准許。
四、被告丙○○就其所簽發面額50萬元支票部分，雖請求本院調
    閱原告於花蓮二信之帳戶明細資料，以證明其以匯款方式清
    償該票款50萬元，惟查，被告丙○○於98年1月7日言詞辯論
    期日業已明確供述上開50萬元支票票款其係以現金給付原告
    ，此有上開言詞辯論筆錄附卷可稽（詳本院卷第39頁），且
    被告丙○○就上開面額100萬元本票票款之清償方式、清償
    金額，亦前後說詞反覆，直至本院調得臺灣花蓮地方法院檢
    察署97年度偵字第3593號偵查卷後，始為確認，是被告丙○
    ○於本院最後言詞辯論期日，始翻稱面額50萬元支票係以匯
    款方式清償云云，本院難以採信，因認無調查原告花蓮二信
    帳戶明細資料之必要。又本件事證已臻明確，兩造其餘攻擊
    防禦方法及舉證，核與本件判決結果不勝影響，爰不逐一審
    酌論述，併此敘明。
五、本件係適用簡易程序所為被告敗訴之判決，依民事訴訟法第
    389條第1項第3款之規定，應依職權宣告假執行。
六、訴訟費用負擔之依據：依民事訴訟法第85條第1項後段、第7
    8條、第85條第2項。
中    華    民    國    98    年    3     月    24    日
                       臺灣花蓮地方法院花蓮簡易庭
                               法      官  陳燁真

司法院資訊處製作；財團法人民間司法改革基金會備份。
